臺灣高等法院臺中分院民事判決　96年度上字第142號
上　訴　人　丁○○
法定代理人　戊○○
訴訟代理人　陳漢洲律師
　　　　　　陳嘉宏律師
複　代理人　乙○○
被　上訴人　丙○○
訴訟代理人　李文傑律師
複　代理人　己○○
複　代理人　甲○○
上列當事人間請求確認土地抵押權不存在等事件，上訴人對於中
華民國96年3月30日臺灣苗栗地方法院95年度訴字第472號第一審
判決提起上訴，本院於民國96年12月11日言詞辯論終結，判決如
下：
    主  文
上訴駁回。
第二審訴訟費用由上訴人負擔。
    事實及理由
壹、兩造之聲明：
一、上訴人上訴聲明：求為判決：
（一）原判決不利上訴人之部分廢棄。
（二）確認被上訴人於民國（下同）95年9月12日就上訴人所有
      如原判決（以下稱附表）附表所示之不動產，所設定之抵
      押債權新台幣（下同）3,000,000元及利息、違約金債權
      不存在。
（三）被上訴人應將上訴人所有如附表所示之不動產，於95年9
      月12日以苗栗縣竹南地政事務所95年南第所資字第089540
      號設定之抵押權登記予以塗銷。
（四）第一審廢棄部分及第二審訴訟費用均由被上訴人負擔。
二、被上訴人答辯聲明：求為判決：
（一）上訴駁回；
（二）第二審訴訟費用由上訴人負擔。
貳、兩造之陳述：
一、上訴人於原審主張：
（一）附表所示4筆土地為上訴人所有，從未設定抵押權與他人
      ，惟上訴人前向苗栗縣竹南地政事務所申請土地謄本，赫
      然發現附表所示4筆土地於95年9月12日已為被上訴人設定
      抵押權登記（以下簡稱系爭抵押權），嗣再向上開地政事
      務所申請調閱相關土地登記申請文件，始知附表所示4筆
      土地係擔保上訴人向被上訴人之300萬元之消費借貸，而
      消費借貸係當事人一方移轉金錢或其他代替物之所有權於
      他方，而約定他方以種類、品質、數量相同之物返還之契
      約。因此，上訴人既未向被上訴人借得上開款項，自應由
      被上訴人就已交付借款之事實，負舉證之責。
（二）兩造間自始無消費借貸關係存在，則系爭抵押權因無主債
      權之存在而失所附麗，況系爭抵押權係於未經上訴人同意
      之情形下，由被上訴人擅自設定。因此，系爭抵押權之存
      在，顯妨害上訴人所有權之行使，上訴人自得訴請確認系
      爭抵押權不存在，並請求塗銷系爭抵押權登記，爰依民法
      第767條之規定，提起本訴。
二、上訴人於本院主張：
（一）上訴人業據台灣苗栗地方法院96年禁字第14號裁定宣告為
      禁治產人，上訴人於本件系爭土地設定抵押權時，已屬心
      神耗弱，無行為能力，其設定抵押權之意思表示應屬無效
      。
（二）系爭本票上蓋有上訴人之印章，並以上訴人所有之系爭土
      地設定抵押權，係遭劉俊瑛、董美慧夫婦竊取上訴人之印
      章，據以申請發印鑑證明，劉俊瑛於系爭本票盜蓋上訴人
      之印章，並以上開印鑑證明與被上訴人設定抵押權。董美
      慧業經台灣苗栗地方法院檢察署96年度偵字第701號起訴
　　　書偽造文書犯行在案，劉俊瑛亦經同署96年6月29日苗檢
　　　家偵修緝字第507號通緝在案；顯見劉俊瑛利用上訴人心
  　　神耗弱而盜賣上訴人之財產及將上訴人之土地設定抵押權
    　予他人。
三、被上訴人抗辯：上訴人與訴外人劉俊瑛、證人劉瑞鵬於95年
    9月8日共同前往被上訴人處所向被上訴人借款，並由渠等於
    同日簽發到期日為95年10月8日、票據號碼：NO508572、票
    面金額300萬元，並免除作成拒絕證書之本票乙紙（下稱系
　　爭本票），交付被上訴人收執，並以上訴人所有如附表所示
　  之4筆土地設定300萬元之抵押權與被上訴人，作為上開200
    萬元借款之擔保，被上訴人於當日即交付劉俊瑛現金150萬
    元，並與劉俊瑛共同前往徐定禎代書事務所，委任代書徐定
    禎辦理上開抵押權設定登記事宜，又於同年月11日再交付現
    金50萬元與劉俊瑛。準此，上訴人既於系爭本票之發票人欄
    蓋章，並同意以附表所示4筆土地擔保劉俊瑛之上開借款，
    兩造間即有債權債務關係存在，當無所謂抵押權不存在可言
    。上訴人所主張台灣苗栗地方法院96年禁字第14號宣告禁治
    產裁定，係於96年6月27日核准，然上訴人與被上訴人就本
    件土地設定抵押權，則早在95年9月12日即已存在，故上訴
    人為上開行為依法既有行為能力，其設定之抵押權當然發生
    效力，殆無庸疑。另訴外人董美慧所涉竊盜、偽造文書案與
    本案無涉；上訴人所提出台灣苗栗地方法院檢察署96年6月
    29日苗檢家偵修緝字第507號通緝書，其上所載通緝內容，
    係該署依上訴人及其家屬之陳述而記載，顯無證據力等語。
參、得心證之理由：
甲、程序部分：
一、按提起上訴，為當事人對於所受不利益之終局判決聲明不服
    之方法，受勝訴判決之當事人，自無許為提起上訴之餘地，
    最高法院22年上字第3579號著有判例。本件上訴人於原審起
    訴聲明求為判決：(1)確認被上訴人於95年9月12日就上訴人
    所有如附表所示之不動產，所設定抵押債權300萬元及利息
    、違約金債權不存在；(2)被上訴人應將上訴人所有如附表所
    示之不動產，於95年9月12日以苗栗縣竹南地政事務所95年
    南地所資字第089540號所設定之抵押權登記予以塗銷。經原
　　原審判決：「確認被上訴人對於上訴人於95年9月12日就上
    訴人所有如附表所示之不動產所設定之抵押債權，於超過
    200萬元之債權額及違約金債權不存在」；並駁回上訴人其
    餘請求。則上訴人就請求確認系爭抵押債權關於300萬元之
    利息債權與300萬元債權額中之100萬元債權及違約金債權不
    存在部分，業獲勝訴判決；上訴人就此有利於己之判決，仍
    聲明不服，提起上訴，其上訴為不合法，自不應准許，合先
    說明。
二、按除有民事訴訟法第447條第1項但書之情形外，當事人不得
    於第二審訴訟程序，提出新攻擊或防禦方法；固為民事訴訟
    法第447條第1項所規定。惟當事人訴訟能力之有無，為法院
    應依職權調查之事項。本件上訴人上訴本院後，經台灣苗栗
    地方法院於96年6月27日以96年度禁字第14號裁定宣告為禁
    治產人，並選定戊○○為其監護人，此據戊○○具狀檢附上
    開裁定陳報本院在卷，核無不合。則上訴人於本院就上訴人
    有無意思能力所提出之攻擊防禦方法，應予准許。被上訴人
    主張上訴人不得於上訴審提出攻擊防禦方法云云，並無可採
    。
乙、實體方面：
一、按確認法律關係之訴，非上訴人有即受確認判決之法律上利
    益者，不得提起之，民事訴訟法第247條第1項前段定有明文
    ；而所謂即受確認判決之法律上利益，係指法律關係之存否
    不明確，上訴人主觀上認其在法律上之地位有不安之狀態存
    在，且此種不安之狀態，能以確認判決將之除去者而言，若
    縱經法院判決確認，亦不能除去其不安之狀態者，即難認有
    受確認判決之法律上利益，有最高法院52年臺上字第1240號
    判例可資參照。本件上訴人主張未向被上訴人借款，亦未以
    附表所示4筆土地設定抵押權作為上開借款之擔保，乃訴請
    確認前開抵押權不存在，業據被上訴人所否認，則兩造對於
    該抵押權存否之法律關係顯有爭執，是該法律關係已有不明
    確之狀態，且該法律關係之不明確之狀態，不但影響上訴人
    所有如附表所示4筆土地之價值，亦可能造成該4筆土地受有
    查封拍賣之危險，此一法律上之不安危險狀態，得以本件確
    認判決將之除去，揆諸前揭法律規定及說明，上訴人提起本
    件確認訴訟，請求確認附表所示4筆土地之抵押權不存在，
    應有確認利益，合先敘明。
二、上訴人主張如附表所示4筆土地為其所有，該等土地於95年9
    月12日，設定債權額300萬元之抵押權登記與被上訴人等事
    實，為兩造所不爭執，復有上訴人提出之土地登記謄本在卷
    可稽，並經原審依職權向苗栗縣竹南地政事務所調取系爭抵
    押權登記資料，核閱屬實無訛，自堪信為真實。
三、上訴人主張其未曾向被上訴人借款及未同意提供如附表所示
    4筆土地作為上開借款擔保之事實，為被上訴人所否認；是
    本件爭點為兩造間是否有抵押債權存在及上訴人是否同意提
    供如附表所示4筆土地作為前開借款擔保？按當事人主張有
    利於己之事實者，就其事實有舉證之責任，民事訴訟法第
    277條前段定有明文。又確認法律關係不存在之訴，如被上
    訴人主張其法律關係存在時，應由被上訴人負舉證責任，最
    高法院著有42年度台上字第170號判例可資參照。準此，本
    件上訴人主張其未曾向被上訴人借款及未同意提供如附表所
    示4筆土地作為上開借款擔保之事實，既為被上訴人所否認
    ，此一消極事實，依前開說明，自應由被上訴人就兩造間有
    200萬元之消費借貸法律關係存在及上訴人同意提供如附表
    所示4筆土地作為前開借款擔保之事實，負舉證之責。經查
    ：
（一）被上訴人抗辯：上訴人與訴外人劉俊瑛、證人劉瑞鵬於95
      年9月8日共同前往被上訴人處所向被上訴人借款，並由渠
      等於同日簽發到期日為95年10月8日、票據號碼：NO50857
      2、票面金額300萬元，並免除作成拒絕證書之本票乙紙，
      交付被上訴人收執；並以上訴人所有如附表所示之4筆土
      地設定300萬元之抵押權與被上訴人，作為上開200萬元借
      款之擔保，被上訴人於當日即交付劉俊瑛現金150萬元，
      並與劉俊瑛共同前往徐定禎代書事務所，委任代書徐定禎
      辦理上開抵押權設定登記事宜，又於同年月11日再交付現
      金50萬元與劉俊瑛等情，業據其提出上開本票、抵押權設
      定契約書、他項權證明書及新竹國際商業銀行頭份分行存
      摺為證（見原審卷第32至34頁第48-49頁）；並據證人劉
      瑞鵬於原審到院具結證稱：「我認識劉俊瑛，我們有學長
      學弟關係，他要跟我借錢500萬，我本身從事印刷業，手
      頭上必較緊，沒辦法借他。在洽談的過程中，有出示原告
      所有的不動產登記謄本，我為了要確認這些是有原告同意
      擔任劉俊瑛的擔保所出示。我親自到原告他家去，原告也
      說是，因為它還有欠銀行錢。印章是原告交給劉俊瑛，且
      同意劉俊瑛蓋章。被告是我聯絡，劉俊瑛邀我一同去被告
      那裡，被告表示借500萬太高，只同意300萬，且要我為保
      證人，也就是在本票上簽名。當天拿到150萬，其他的錢
      就劉俊瑛隔天再去拿，整個借貸是200萬。」「（問：原
      告有無一同前往被告處所借款？）有，但原告表示年紀大
      ，所以沒有下車。對整個借貸過程都是清楚的，並且問我
　　　只借200萬為何設定成300萬的抵押權？我說這包括強制執
　　　行的費用及利息。」「（問：原告是否知道要把錢交給劉
　　　俊瑛？）知道。因為劉俊瑛載原告，我自己開一輛車，我
  　　有告訴原告。劉俊瑛已經拿到150萬，其他款項劉俊瑛隔
    　幾天再來拿。」等語明確（見原審卷52、53頁）；上訴人
      法定代理人即原審訴訟代理人戊○○當庭對上訴人確實有
　    到被上訴人處所，亦自認在卷（見原審卷52頁）。再參以
      上訴人對於系爭抵押權設定登記申請書及抵押權設定登記
      契約書上其簽名之真正不爭執（見原審卷第21、22、24頁
      及本院卷第77反面）；並有苗栗縣竹南地政事務所95年12
      月19日南地所一字第0950012686號函所檢附上訴人為辦理
      系爭抵押權設定登記所提出之身分證、戶口名簿及印鑑證
      明等重要文件附卷可證（見原審卷第20-29頁）。足認上
      訴人確實知悉劉俊瑛對於被上訴人之系爭200萬元借款，
      並同意提供附表所示4筆土地設定抵押供為擔保。
（二）按在票據上簽名者，依票上所載文義負責，二人以上共同
      簽名時，應連帶負責，票據法第5條定有明文。系爭200萬
      元借款雖為訴外人劉俊瑛所借，惟上訴人既與訴外人劉俊
      瑛、劉瑞鵬共同簽發系爭200萬元本票交付被上訴人，對
      被上訴人即應負發票人給付票款之責任。上訴人復同意提
      供附表所示4筆土地作為劉俊瑛向被上訴人借貸系爭200萬
      元借款之擔保，足認兩造間確有系爭200萬元抵押債權之
      存在。
（三）上訴人於本院雖主張：上訴人於本件系爭土地設定抵押權
      時，已屬心神耗弱，無行為能力，其設定抵押權之意思表
      示應屬無效云云：並提出台灣苗栗地方法院96年度禁字第
      14號裁定書為證。惟查：
  １、本件上訴人於簽發系爭本票及設定系爭抵押權登記時之意
      思表示是否有效，應視其行為時之具體精神狀況而定。依
      證人劉瑞鵬上開證述，足證上訴人於95年9月間簽發系爭
      本票及設定系爭抵押權登記時，確有辨識能力。再參以上
      訴人因告訴董美慧偽造文書，先後於95年11月15日、19日
      有至苗栗縣警察局竹南分局製作調查筆錄，於95年11月15
      日調查時稱：「（問：你今日因何事情到新港派出所來製
      作談話筆錄）今天我二筆土地地號（後龍鎮○○段社腳小
      段337號和338號）要鑑定地界，才發現我所有土地遭人變
      賣。」「（問：你將土地所有權狀放置何處？）我放置在
      我媳婦彭秀雲那裡。」「（問：你何時將土地所有權狀寄
      給你媳婦彭秀雲委託保管？）我媳婦彭秀雲嫁到我家時，
      我將土地所有權狀就委託我媳婦彭秀雲保管。」「（問：
      你媳婦彭秀雲說，你的土地遭你孫女董美慧變賣你是否知
      道？）是我媳婦彭秀雲說，我才知道我所有土地遭我孫女
      董美慧變賣。」「（問：你是否要向孫女董美慧提出竊盜
      告訴？）我要向董美慧提出竊盜告訴。」「（問: 有無補
      充意見？）因我土地所有權狀就委託我媳婦彭秀雲保管沒
      有要變賣，我要向我孫女董美慧提出竊盜告訴，把土地（
      要）回來。」等語。同月19日調查筆錄稱：「（問：你是
      否知道委託你媳媳彭秀雲保管的土地所有權狀放置何處？
      你孫女董美慧為何會知道你媳媳彭秀雲保管的土地所有權
      狀放置何處？）我不知道我媳媳將我委託保管的土地所有
      權狀放在那裡，我也不知道為何董美慧會知道土地所有權
      狀放置地方。」「（問：你印鑑證明的印章目前在何處有
      無遭竊？）我印鑑證明的印章不知道在那裡，我也不知道
      何時遭竊。」「問：你是否知道董美慧如何行竊你媳媳保
      管的土地所有權狀？及董美慧如何偽造你委託書？）我不
      知道他如何行竊向媳婦保管的土地所有權狀，當時我在房
      間睡覺，董美慧把我叫醒，我精神恍惚，就叫我蓋章，董
      美慧就牽我的手在一張紙上蓋章，我沒問她蓋章作何用途
      ，她也沒有告訴我做何用途。」「（問：你是否知道委託
      你媳婦彭秀雲保管的土地所有權狀何時遭竊？）我不知道
      何時遭竊，直到95年11月15日收到土地鑑界通知書才知道
      遭竊。」「（問：董美慧何時找你蓋委託書？有無其他人
      在場？）不知道時間為何，只道在我房間牽我手蓋委託書
      ，當時沒有其他人在場。」「（問：你遭變賣的土地，面
      積有多大？現值多少？）後龍鎮○○段社腳小段337號面
      積為5070平方公尺，現值公告為每平方公尺368元，後龍
      鎮○○段社腳小段338號面積為1162平方公尺，現值公告
      為每平方公尺368元。」「（問：你孫女董美慧的經濟狀
 　   況為何？有無欠債？）他的經濟狀況不是很好，我只知道
      他外面有欠債。」等語。上訴人於96年5月21日台灣苗栗
      地方法院檢察署訊問時稱：「（提示卷附授權書、印鑑登
      記申請委任書、不動產買賣契約書是不是你簽名、蓋章、
      蓋手印？）我不會寫字、也不識字、我在睡覺，董美慧牽
      我的手蓋的。」（（問：印章是不是你交給董美慧？）不
      是，我放在抽屜，她自己拿去蓋的。」等語；此有台灣苗
      栗地方法院檢察署96年度偵字第701號偵查卷宗可證（見
      上開偵查卷第14至19頁、94至96頁）。足證，上訴人嗣於
      95年11月15日、19日至苗栗縣警察局竹南分局製作調查筆
      錄及96年5月21日於台灣苗栗地方法院檢察署訊問時，能
      明確應答，顯有辨別事理之能力。上訴人主張其於本件系
      爭土地設定抵押權時，已屬心神耗弱，無行為能力云云，
      殊無可採。
  ２、上訴人之子董錦太、戊○○係於96年2月26日向台灣苗栗
      地方法院聲請宣告上訴人為禁治產人，經該院囑託財團法
      人為恭紀念醫院（下稱為恭醫院）實施鑑定程序，並於96
      年6月1日在醫師面前訊問上訴人後，審酌上訴人當日之精
      神狀況及為恭醫院精神醫療中心司法鑑定報告書，據以裁
      定宣告上訴人為禁治產人等情，業據本院調取台灣苗栗地
      方法院96年禁字第14號宣告禁治產事件卷宗，審閱無訛。
　　　惟查，依據台灣苗栗地方法院96年禁字第14號宣告禁治產
      卷內96年6月1日訊問筆錄所載，可知上訴人具有回答個人
      年籍資料、簡單問題，且知曉自己住處及家庭成員之能力
      ，精神狀態尚屬良好。至於上訴人僅認得千元鈔，不識百
      元鈔，醫師認為其對錢的概念較弱，醫師會談中發現相對
　　　人記憶稍弱，遠距及近程記憶有些缺失，相對人理財能力
  　　及財產使用能力有降低的情形，或係年老記憶力減退之故
    　，並不足為上訴人於系爭土地設定抵押權時，無行為能力
      之證明。上開禁治產卷內所附為恭醫院精神醫療中心司法
      鑑定報告書記載：上訴人意識清楚，無明顯幻覺，能辨識
      家人；關於上訴人之病史依據家屬表示上訴人年輕時有精
      神病症、73年出現失眠情形、十年前開始有吃飽不知道已
      經吃過、不知道自己農地在那裏、記憶力減退云云；固於
      司法評估欄記載: 「個案十多年來記憶與認知功能嚴重退
      化，對於外界事物的理解及判斷能力顯著降低，精神狀態
      應屬心神耗弱」等語；顯示該鑑定報告評估上訴人「十多
      年來」記憶與認知功能嚴重退化，對於外界事物的理解及
      判斷能力顯著降低，不無受上訴人家屬陳述之影響，且與
      上訴人於95年11月15日、19日至苗栗縣警察局竹南分局製
      作調查筆錄及96年5月21日於台灣苗栗地方法院檢察署訊
      問時，尚能明確應對及辨識事理之情形，有所出入。至上
　　　訴人所提96年1月家族會議固記錄：「父親90高齡，已無
　　　意識能力」，惟此為上訴人家屬自行記錄之私文書，且與
      上訴人於96年5月21日至台灣苗栗地方法院檢察署接受訊
      問時，尚能明確應答之情形不符，自不足為上訴人於系爭
      土地設定抵押權時，已無意識能力之證明。是台灣苗栗地
      方法院96年禁字第14號宣告禁治產裁定，既係於96年6月
      27日裁定；上訴人簽發系爭本票並同意提供附表所示4筆
      土地，作為訴外人劉俊瑛對被上訴人系爭200萬元借款之
      擔保，則係發生於95年9月12日；故上訴人之親屬於本件
      訴訟中，向台灣苗栗地方法院聲請宣告上訴人禁治產，不
      論鑑定結果如何，，亦僅能鑑定目前精神狀況，無從據以
      認定上訴人於95年9月間簽發系爭本票及設定系爭抵押權
      登記時，已屬心神耗弱，而無行為能力。故上訴人主張其
      設定抵押權之意思表示應屬無效云云：自無足採。
（四）上訴人雖又主張：系爭本票上蓋有上訴人之印章，並以上
      訴人所有之系爭土地設定抵押權，係遭劉俊瑛、董美慧夫
      婦竊取上訴人之印章，據以申請發印鑑證明，劉俊瑛於系
      爭本票盜蓋上訴人之印章，並以上開印鑑證明與被上訴人
      設定抵押權云云：並以台灣苗栗地方法院檢察署96年度偵
　　　字第701號起訴書所載董美慧偽造文書之犯罪事實及同署
  　　96年6月29日苗檢家偵修緝字第507號對劉俊瑛為通緝之通
　    緝事實為據。惟查，上訴人訴訟代理人於本院96年8月8日
      準備程序期日自承：「刑事部分所告訴與本案無關，但與
    　本案發生的時間相近，也是董美惠、劉俊瑛夫妻未經丁○
      ○同意出賣土地。」等語（見本院卷第55頁）；且訴外人
      董美慧縱有竊取上訴人之印鑑章，向苗栗縣後龍鎮戶政事
      務所申請印鑑證明，擅將上訴人所有他筆土地出售與第三
      人之偽造文書罪嫌；自不足以為上訴人未簽發系爭本票及
      未同意提供如附表所示4筆土地作為上開借款擔保之證明
      。另上訴人提出台灣苗栗地方法院檢察署96年6月29日苗
      檢家偵修緝字第507號通緝書，通緝事實固記載：「被告
      劉俊瑛於上開（95年9月8日），未經告訴人丁○○授權，
      竟偽盜丁○○印章開立本票乙紙交與丙○○」等語；惟劉
      俊瑛於偵查中並未到庭，上開通緝書所載通緝事實，係台
      灣苗栗地方法院檢察署依上訴人及其家屬之告訴所為記載
      ；亦不足為系爭本票上之上訴人印章，係訴外人劉俊瑛盜
      蓋之證明。是上訴人上開主張，亦不可採。
四、上訴人就訴外人劉俊瑛向被上訴人借貸系爭200萬元款項，
    除與劉俊瑛、劉瑞鵬共同簽發系爭本票外，復同意提供附表
    所示4筆土地作為劉俊瑛向被上訴人借貸系爭200萬元借款之
    擔保，劉俊瑛復已收受被上訴人所交付之200萬元借款，該
    筆借款迄未清償；則上訴人訴請確認系爭200萬元之抵押債
    權及違約金債權不存在，即屬無據。又抵押權係從屬於債權
    而存在，並擔保全部之債權，故擔保債權一部分消滅或不存
    在，抵押物之全部，仍須擔保餘存之債權，此為抵押權之從
    屬性及不可分割性。兩造於95年9月12日就上訴人所有如附
    表所示之不動產，所設定抵押債權300萬元及違約金債權，
    就超過債權額200萬元及違約金債權部分固不存在；惟系爭
    200萬元抵押債權及違約金債權既尚存在，仍為抵押物之全
    部所擔保，則上訴人請求塗銷系爭抵押權登記，自屬無據。
五、綜上所述，上訴人主張其未簽發系爭本票，亦未同意提供如
    附表所示4筆土地作為系爭借款之擔保；且其於系爭土地設
    定抵押權時，已屬心神耗弱，無行為能力，該設定抵押權之
    意思表示應屬無效云云：均無可採。則上訴人依民法第767
    條之規定，訴請確認被上訴人於95年9月12日就上訴人所有
    如附表所示之不動產，所設定抵押債權300萬元中關於200萬
    元債權額及違約金債權不存在；並請求被上訴人應將上訴人
    所有如附表所示之不動產，於95年9月12日以苗栗縣竹南地
    政事務所95年南地所資字第089540號所設定之抵押權登記予
    以塗銷，為無理由，不應准許。原審就此部分為上訴人敗訴
    之判決，並無不合。上訴意旨就此部分指摘原判決不當，求
    予廢棄改判，為無理由，應予駁回。
六、本件事證已臻明確，兩造其餘攻擊防禦方法及所舉證據，經
    審酌結果，於本件判決結論均無影響，爰不一一論述，附此
    敘明。
丙、據上論結，本件上訴為一部不合法，一部無理由，依民事訴
    訟法第444條第1項、第449條第1項、第78條，判決如主文。
中　　華　　民　　國　　96　　年　　12　　月　　25　　日
                  民事第二庭    審判長法　官  邱森樟
                                      法　官  蔡秉宸
                                      法　官  翁芳靜
以上正本係照原本作成。
如對本判決上訴，須於收受判決送達後20日內向本院提出上訴書
狀，其未表明上訴理由者，應於提出上訴後20日內向本院提出上
訴理由書（須按他造人數附具繕本）。
上訴時應提出委任律師為訴訟代理人之委任狀。具有民事訴訟法
第466條之1第1項但書或第2項之情形為訴訟代理人者，另應附具
律師及格證書及釋明委任人與受任人有該條項所定關係之釋明文
書影本。
                                      書記官  許美惠
中　　華　　民　　國　　96　　年　　12　　月　　26　　日
                                                      Ｍ
